臺灣臺中地方法院行政訴訟判決
111年度交字第148號
原      告  吳俊賢  
被      告  臺中市交通事件裁決處
                      設臺中市○○區○○○路00號
代  表  人  黃士哲    住同上
訴訟代理人  黃曉妍律師
上列當事人間交通裁決事件，原告不服被告民國111年3月17日中
市裁字第68-ZBA396658號裁決書，提起行政訴訟，本院判決如下
：
    主  文
原告之訴駁回。
訴訟費用新臺幣參佰元由原告負擔。
    事實及理由
一、程序事項：
　　按行政訴訟法第237條之7規定，交通裁決事件之裁判，得不
    經言詞辯論為之。本件屬交通裁決事件，依兩造所述各節及
    卷內資料其事證已臻明確，本院認無經言詞辯論之必要，爰
    不經言詞辯論而為判決。
二、事實概要：
　　原告駕駛訴外人徐慧燕所有號牌AQA-0972號自用小客車(下
    稱系爭車輛)，於民國110年12月17日7時18分許，行經國道1
    號北向104公里處，因「行駛高速公路未依規定變換車道」
    之違規行為，遭民眾於110年12月17日檢具事證檢舉，經內
    政部警政署國道公路警察局第二公路警察大隊（下稱舉發機
    關）員警認定該車輛違反道路交通管理處罰條例第33條第1
    項第4款規定，逕行對車主掣開第ZBA396658號舉發違反道路
    交通管理事件通知單。車主檢具相關事證，向被告告知實際
    駕駛人即原告，被告續於111年3月17日以中市裁字第68-ZBA
    396658號裁決書（下稱原處分），依道路交通管理處罰條例
    第33條第1項第4款、第63條第1項第1款、第85條第1項前段
    及「違反道路交通管理事件統一裁罰基準表」之規定，按期
    限內到案之基準，裁處原告第1階段罰鍰新臺幣（下同）3,0
    00元，並記違規點數1點。
三、原告主張略以：
　　所謂安全距離為何?檢舉人與前車是否符合所訂之安全距離?
    行車紀錄器是否經過標準局檢驗合格？倘檢舉人亦違法，本
    人認該影像不具證據能力，應撤銷罰單等語。並聲明：原處
    分撤銷。
四、被告答辯略以：
    就錄影設備而言，僅係將影像透過鏡頭及感光、存儲設備予
    以紀錄、存檔，尚非如雷達測速儀、呼氣酒精測試器等涉及
    量測數據而需經檢驗或校正。小型車應與前車至少保持「速
    度除以2」的距離(單位為公尺)，查上揭資料顯示，系爭車
    輛行駛於高速公路時速約莫100公里上下，應與前車保持約5
    0公尺，然系爭車輛與案外前車相距不足10公尺時，驟然自
    外線車道變換中線車道，插入該車與案外前車間距間，迫使
    該車減速避讓，其違規行為已對違規時、地，其它用人產生
    交通事故風險，破壞交通安全秩序至明等語。並聲明：原告
    之訴駁回。
五、本院之判斷：
(一)按「（第1項）汽車行駛於高速公路、快速公路或設站管制
    之道路，不遵使用限制、禁止、行車管制及管理事項之管制
    規則而有下列行為者，處汽車駕駛人新臺幣3千元以上6千元
    以下罰鍰：四、未依規定變換車道。（第6項）第1項之管制
    規則，由交通部會同內政部定之。」、「汽車駕駛人有下列
    各款所列條款之一者，除依原條款處罰鍰外，並予記點：一
    、有第33條第1項……者，各記違規點數1點。」，道路交通管
    理處罰條例第33條第1項第4款、第6項及第63條第1項第1款
    分別定有明文。而交通部會同內政部依上開第33條第6項規
    定授權訂定之高速公路及快速公路交通管制規則第11條規定
    ：「汽車在行駛途中，變換車道或超越前車時，應依標誌、
    標線、號誌指示，並不得有下列情形：一、驟然或任意變換
    車道。二、未依規定使用方向燈。三、未保持安全距離及間
    隔。四、駛離主線車道未依序排隊，插入正在連貫駛出主線
    之汽車中間。」。又依違反道路交通管理事件統一裁罰基準
    表之規定，小型車行駛高、快速公路未依規定變換車道，期
    限內繳納或到案聽候裁決者，統一裁罰基準為3,000元，記
    違規點數1點。
(二)經查，本院勘驗調查舉發機關提供之採證光碟，製成勘驗筆
    錄附卷為證（見本院卷第79頁），勘驗結果為：檢舉民眾行
    車紀錄器畫面顯示，檢舉車輛(下稱該車)行駛於國道1號北
    向104公里處中線車道，07：18：33時，號牌AQA-0972黑色
    小客車(下稱系爭車輛)自畫面右方出現，行駛於國道1號外
    側車道並超越該車，07：18：45時，系爭車輛位於該車右前
    方，距離約1組車道線，行駛於外側車道，顯示左側方向燈
    ，並向左變換至中線車道。
(三)依上開勘驗結果可知，系爭車輛行駛於國道1號北向104公里
    時，與該車約1組車道線距離之情形下，變換車道插入該車
    前方等情。按高速公路及快速公路交通管制規則第6條第1項
    第1款規定：「汽車行駛高速公路及快速公路，前後兩車間
    之行車安全距離，在正常天候狀況下，依下列規定：一、小
    型車：車輛速率之每小時公里數值除以2，單位為公尺。」
    該條規定並有例示小型車之行車安全距離如下：車速60公里
    /小時最小距離為30公尺、70公里/小時為35公尺、80公里/
    小時為40公尺、90公里/小時為45公尺、100公里/小時為50
    公尺、110公里/小時為55公尺。系爭車輛突然向左變換車道
    切入該車前方行駛，顯見系爭車輛之車速與該車相當甚且快
    於該車，雖無從得知系爭車輛當時時速，惟依上開規定，縱
    以較低之標準即每小時60公里數值換算，系爭車輛自欲變換
    車道行駛時，在正常天候狀況下，最小距離至少為30公尺，
    亦即須與該車相距30公尺，乃相當於3組車道線段間距之距
    離，始符上開規定。參以道路交通標誌標線號誌設置規則第
    182條：「車道線，用以劃分各線車道，指示車輛駕駛人循
    車道行駛。本標線為白虛線，線段長4公尺，間距6公尺，線
    寬10公分。」之規定，車道線1線1間距為10公尺計算，系爭
    車輛變換車道時至少應保持3組車道線以上之距離，然原告
    竟以距離約1組車道線之距離，貼近該車之方式突然向左變
    換車道插入該車前方，對於道路安全具有危害之虞。是以系
    爭車輛於上開時、地，確有未保持足夠安全距離即變換車道
    之行為，已違反前揭高速公路及快速公路交通管制規則第11
    條第3款規定，該當道路交通管理處罰條例第33條第1項第4
    款「行駛高速公路未依規定變換車道」之處罰要件。
(四)另觀諸違反道路交通管理事件統一裁罰基準及處理細則第10
    條第1項、第2項第5款、第22條第2項規定，其規範意旨係考
    量警力有限及民眾取巧違規成性，為交通秩序混亂原因之一
    ，一般民眾如能利用適當管道檢舉交通違規，除可彌補警力
    之不足外，亦將產生極大之嚇阻效果，以達到維護道路交通
    安全之行政目的。是如一般民眾見有違規事件，皆可敘明違
    規事實或檢具違規證據資料，向公路主管或警察機關檢舉，
    經查證檢舉人所檢送之檢舉資料具體明確屬實者，即應行舉
    發，不待經濟部標準檢驗局檢定合格之儀器採證，亦不以執
    法人員在場為必要。且現今一般車輛駕駛人多數加裝行車紀
    錄器於車輛，用以紀錄行駛時之情況，俾利與他車發生交通
    事故時，得以舉證還原事實；又行車紀錄器僅係將影像透過
    鏡頭及感光、儲存設備予以紀錄、存檔，以利於保存交通違
    規轉瞬發生之當下，藉以彌補警力之不足，尚非如雷達測速
    儀、呼氣酒精濃度測試器等涉及量測數據而需經度量衡檢驗
    或校正，方得以判定實際之違規事實，本無須以由經濟部標
    準檢驗局檢驗合格，為其檢舉合法性之依據。況經本院調查
    勘驗結果，檢舉民眾行車紀錄器畫面並無遭變造、偽造之虞
    ，其畫面自然連續不中斷，系爭車輛未保持安全距離變換車
    道之行為均清晰可辨，且本件原告違規行為之事實，係由檢
    舉民眾於110年12月17日提供科學儀器取得之錄影證據向舉
    發機關提出檢舉，經舉發機關查證屬實予以舉發等情。又檢
    舉民眾車輛與系爭車輛係偶然相逢，而系爭車輛上開違規，
    又屬瞬間之偶發事件，且對檢舉人而言，上開違規情節非其
    可事先預料，亦可排除蓄意造假之可能。是原告所執上開主
    張，均非可採。　
(五)至檢舉人是否違法，並無證據證明之，僅係原告臆測；況縱
    然檢舉人違法，至多係另對檢舉人處罰之問題，檢舉人又非
    公權力執法機關，其所提供之檢舉資料無涉濫用公權力戕害
    人權，自仍有證據能力；原告主張檢舉資料無證據能力，應
    非可採。　
六、綜上所述，原告違規事證明確，被告依法所為原處分並無違
    誤，原告訴請撤銷，為無理由，應予駁回。
七、本件第一審裁判費為300元，應由原告負擔，爰確定第一審
    訴訟費用額如主文第2項所示。
據上論結，本件原告之訴為無理由，依行政訴訟法第237條之7
、第98條第1項前段、第237條之8第1項，判決如主文。
中　　華　　民　　國　　111 　年　　11　　月　　18　　日
　　　　　　　　　行政訴訟庭　法　官　吳俊螢
以上正本證明與原本無異。
如不服本判決，應於判決送達後20日內，向本院提出上訴狀，其
未表明上訴理由者，應於提出上訴後20日內向本院補提理由書（
均須按他造人數附繕本）。上訴理由應表明關於原判決所違背之
法令及其具體內容，或依訴訟資料可認為原判決有違背法令之具
體事實。
中　　華　　民　　國　　111 　年　　11　　月　　18　　日
　　　　　　　　　　　　　　　書記官　王素珍